臺中高等行政法院判決
　　　　　　　　　　　　　　　　九十六年度簡字第三六五號
原　　　告　邱愛珠即集大商行
被　　　告　財政部臺灣省中區國稅局
代　表　人　甲○○
訴訟代理人　丙○○
　　　　　　乙○○
上列當事人間因營業稅罰鍰事件，原告不服財政部中華民國九十
六年五月四日台財訴字第○九六○○一三二二○○號訴願決定，
提起行政訴訟。本院判決如下︰
    主  文
原告之訴之駁回。
訴訟費用由原告負擔。
    事  實
甲、事實概要：緣原告民國九十年八月至十二月間無進貨事實取
    具非實際交易對象信行營造有限公司開立之字軌號碼ＨＦ0
    0000000號等三張統一發票，銷售額合計新台幣（下
    同）二、○四○、○○○元，營業稅額一○二、○○○元，
    於申報當期銷售額、應納或溢付營業稅額時，作為進項憑證
    扣抵銷項稅額，虛報進項稅額一○二、○○○元。經被告所
    屬民權稽徵所查獲，補徵營業稅額一○二、○○○元，並經
    被告按所漏稅額一○二、○○○元處三倍罰鍰三○六、○○
    ○元。原告不服，申經復查獲准追減罰鍰二○四、○○○元
    ，變更核定一○二、○○○元。原告仍不服，就罰鍰部分提
    起訴願遞遭駁回，遂提起本件行政訴訟。
乙、兩造聲明：
一、原告聲明求為判決：復查決定及訴願決定不利於原告之部分
    均撤銷。
二、被告聲明求為判決：原告之訴駁回。
丙、兩造之陳述：
壹、原告起訴意旨略以：
一、原告因委託賴淑淨記帳士經營之「富程會計事務所」為記帳
    及申辦營業稅額，賴淑淨竟以不實之發票，混充原告之發票
    款項，並從中截取原告之繳款稅額，原告誠實納稅、付費，
    此有台中市第二信用合作社支票付款之支票存根，及四○一
    表為憑，事後經國稅局告知，富程會計事務所涉嫌舞弊，始
    發現該事務所侵占委託人稅款、訛詐規費，恣意為不實報稅
    資料，從中舞弊侵占圖利，即於九十五年八月廿五日向台灣
    台中地方法院檢察署提出告訴，並經檢察官以九十五年度他
    字第五七三五號（文股）偵辦。
二、依行政罰法第七條規定，連帶責任之處罰旨在行政違規之制
    裁，必須證明原告是故意或有重大過失或具體輕過失，如非
    原告注意能力所及，要難令負連帶責任，始符法治。原告委
    託富程會計事務所辦理記帳及稅款之繳納，以賴淑淨有合法
    記帳士資格，原告依法委託並無不合。至賴淑淨違法不實之
    申報稅務，非原告注意所及，亦非原告所能督導，須由稅務
    機關依公權力查核，始得發現事實真象，原告主動提出告訴
    ，配合檢察官查察犯罪，以維護賦稅公平，原告已盡應有之
    法律責任，應無過失可言（原告如有記帳及報稅能力則無庸
    委託記帳士代辦）。賴淑淨之違法行為，非原告委託範圍，
    亦非原告所能注意或預見，原告係被害人，如何謂因委託關
    係而應負無限之連帶責任，而罔顧其中因果關係。況原告委
    託合法業者報帳，賴淑淨等人違法侵占非原告委託範圍，不
    得因記帳士之個人侵占違法行為，等同原告應負連帶責任。
貳、被告答辯意旨略以：原告本件違章行為，有被告移送刑事案
    件告發書、專案申請調檔統一發票查核清單及原告承諾書可
    稽，且原告既表明無提供代理記帳業者系爭三張進項統一發
    票，則無進貨事實取得上開交易不實統一發票銷售額二、○
    四○、○○○元，已為其所不爭之事實。次按行政罰法第七
    條規定，從業人員實際行為之故意、過失，推定為委任人之
    故意、過失。亦即，委任人對受任人應盡善良管理監督義務
    ，受任之從業人員縱侵占其所交付之稅捐，僅涉得另依民事
    請求返還價金及繩諸刑事罪責問題。原告九十年八至十二月
    期間採電磁紀錄媒體申報，依營業稅法第三十五條及營業稅
    電子資料申報繳稅作業要點貳、(二)4.規定，原告於辦理每期
    銷售額、應納或溢付營業稅額申報時，應填具規定格式之申
    報書及檢據營業人媒體檔案遞送單，並於申報單位處加蓋統
    一發票專用章，亦即原告仍需就其受託人填具各式進、銷項
    申報書表加以審究確認，其未盡善良管理監督責任，徒主張
    無過失責任，並無足採。又受任人（即賴淑淨）既為原告辦
    理記帳及申報繳納稅款業務，原告即授與該受任人代理權，
    與其自行辦理記帳及申報繳納稅款效力相同，受任人因處理
    委任事務有過失，僅屬委任人與受任人間內部私權關係，不
    得以此理由主張無過失責任。然依原告提示系爭各該期支付
    記帳業者營業稅支票存根、票號明細與營業稅銷售額與稅額
    申報書及取得信行營造有限公司開立之統一發票明細勾稽，
    尚可證明系爭虛報進項稅額一○二、○○○元係記帳業者利
    用職務侵占其稅款之不法作為，原告應無逃漏稅捐之積極意
    圖，衡其違章情節較輕，乃酌予減輕改按所漏稅額一○二、
    ○○○元處一倍罰鍰一○二、○○○元，並無違誤。
    理  由
一、按「營業人當期銷項稅額，扣減進項稅額後之餘額，為當期
    應納或溢付營業稅額。」、「進項稅額，指營業人購買貨物
    或勞務時，依規定支付之營業稅額。」、「營業人以進項稅
    額扣抵銷項稅額者，應具有載明其名稱、地址及統一編號之
    左列憑證：一購買貨物或勞務時，所取得載有營業稅額之統
    一發票。」、「納稅義務人，有左列情形之一者，除追繳稅
    款外，按所漏稅額處一倍至十倍罰鍰，並得停止其營業：．
    ．．五虛報進項稅額者。」分別為加值型及非加值型營業稅
    法（下稱營業稅法）第十五條第一項、第三項、第三十三條
    第一款及第五十一條第五款所明定。又「違反行政法上義務
    之行為非出於故意或過失者，不予處罰。法人、設有代表人
    或管理人之非法人團體、中央或地方機關或其他組織違反行
    政法上義務者，其代表人、管理人、其他有代表權之人或實
    際行為之職員、受僱人或從業人員之故意、過失，推定為該
    等組織之故意、過失。」行政罰法第七條亦定有明文。
二、本件原告於九十年八月至十二月間，以無進貨事實取具非實
    際交易對象信行營造有限公司開立之字軌號碼ＨＦ0000
    0000號等三張統一發票，銷售額合計二、○四○、○○
    ○元，營業稅額一○二、○○○元，於申報當期銷售額、應
    納或溢付營業稅額時，作為進項憑證扣抵銷項稅額，虛報進
    項稅額一○二、○○○元。經被告所屬民權稽徵所查獲，補
    徵營業稅額一○二、○○○元，並經被告按所漏稅額一○二
    、○○○元處三倍罰鍰三○六、○○○元。原告不服，申經
    復查獲准追減罰鍰二○四、○○○元，變更核定一○二、○
    ○○元。原告仍不服，就罰鍰部分，循序提起本件行政訴訟
    。
三、原告訴稱：原告因委託賴淑淨記帳士經營之「富程會計事務
    所」為記帳及申辦營業稅額，賴淑淨以不實之發票，混充原
    告之發票款項，並從中截取原告之繳款稅額，事後經國稅局
    告知，始發現該事務所侵占原告稅款及為不實報稅資料，原
    告亦日向台灣台中地方法院檢察署提出告訴。依行政罰法第
    七條規定，連帶責任之處罰旨在行政違規之制裁，必須證明
    原告是故意或有重大過失或具體輕過失，如非原告注意能力
    所及，要難令負連帶責任。原告委託富程會計事務所辦理記
    帳及稅款之繳納，以賴淑淨有合法記帳士資格，至賴淑淨違
    法不實之申報稅務，非原告注意所及，亦非原告所能督導，
    須由稅務機關依公權力查核，始得發現事實真象，原告主動
    提出告訴，配合檢察官查察犯罪，以維護賦稅公平，原告已
    盡應有之法律責任，應無過失，被告不得裁罰。
四、經查，本件原告於九十年八月至十二月間，以無進貨事實取
    具非實際交易對象信行營造有限公司開立之字軌號碼ＨＦ0
    0000000號等三張統一發票，銷售額合計二、○四○
    、○○○元，營業稅額一○二、○○○元，於申報當期銷售
    額、應納或溢付營業稅額時，作為進項憑證扣抵銷項稅額，
    虛報進項稅額一○二、○○○元，有專案申請調檔統一發票
    查核清單及原告承諾書在卷可稽（原處分卷一及十九頁），
    此並為原告所不爭。原告主張其因委託賴淑淨記帳士經營之
    「富程會計事務所」為記帳及申辦營業稅額，賴淑淨以不實
    之上開發票，混充原告之發票款項，申報當期銷售額並從中
    截取原告之繳款稅額乙節，並有刑事告訴狀在卷可佐（同卷
    八八頁），被告對此亦不爭執，雖可採信，然查，原告九十
    年八至十二月期間係採電磁紀錄媒體申報，依營業稅法第三
    十五條及營業稅電子資料申報繳稅作業要點貳、二規定，原
    告於辦理每期銷售額、應納或溢付營業稅額申報時，應填具
    規定格式之申報書及檢據營業人媒體檔案遞送單，並於申報
    單位處加蓋統一發票專用章。又正確及按期申報繳納稅捐，
    為納稅義務人之責任與義務，如納稅義務人委託他人代為申
    報稅捐，自應盡善良管理監督責任，如未善予監督，不得謂
    受託人之故意及過失行為，與納稅義務人之責任無涉，而主
    張免罰。原告雖稱其與受委託記帳士有核算當期進項、銷項
    及應納稅額等情縱然屬實，惟原告於向稅捐稽徵機關申報時
    ，仍應對所填具各式進、銷項申報書表加以審究確認，再予
    蓋章提出申報，原告亦稱其依一般實務，由記帳業者幫客戶
    刻章而方便行事，足認其僅與記帳業者核對當期進項、銷項
    及應納稅額，惟於申報時，對提出於稅捐稽徵機關之申報書
    並未再予確認，而任由記帳業者提出申報，自難謂其已盡注
    意義務，而仍應負過失之責，原告主張其並無過失可言，不
    應受罰，核無可採。
五、綜上所述，被告以原告有上開違章行為，虛報進項稅額一○
    二、○○○元，補徵營業稅額一○二、○○○元，原按所漏
    稅額一○二、○○○元處三倍罰鍰三○六、○○○元。經原
    告申經復查，追減罰鍰二○四、○○○元，變更核定一○二
    、○○○元，依上開規定及說明，並無違誤，訴願決定予以
    維持，亦無不合，原告請求撤銷訴願決定及復查決定不利於
    原告部分，為無理由，應予駁回。又本件依兩造到庭所述各
    節及卷內資料，其事證已臻明確，本院亦認無經言詞辯論之
    必要，爰不經言詞辯論而判決之。
據上論結，本件原告之訴為無理由，依行政訴訟法第二百三十三
條第一項、第二百三十六條、第一百九十五條第一項後段、第九
十八條第一項前段，判決如主文。
中    華    民    國    96    年    9     月    20    日
                            第四庭法  官　許  武  峰
以上正本證明與原本無異。
如不服本判決，應於判決送達後20日內，以本訴訟事件所涉及之
法律見解具有原則性者，始得向本院提出上訴狀並表明上訴理由
，經最高行政法院許可，否則不得上訴；如於本判決宣示後送達
前提起上訴者，應於判決送達後20日內補提上訴理由書（均應依
對造人數提出繕本）。
中    華    民    國    96    年    9     月    26    日
　　　　　　　　　                書記官　莊  啟  明
